【裁判字號】    91,訴,6481
【裁判日期】    920127
【裁判案由】    清償借款等
【裁判全文】
臺灣臺北地方法院民事判決  九十一年度訴字第六四八一號
    原      告   合作金庫銀行股份有限公司
    法定代理人   丁○○
    訴訟代理人   丙○○
    被      告   乙○○
    兼訴訟代理人 甲○○
右當事人間請求清償借款等事件，本院判決如左：
    主      文
被告應連帶給付原告新台幣壹佰肆拾參萬貳仟貳佰貳拾貳元，及自民國八十八年十一
月三日起至清償日止，按週年利率百分之九點七五計算之利息，暨自民國八十八年十
一月三日起至清償日止，逾期在六個月以內者，按上開利率百分之十，超逾六個月部
分者，按上開利率百分之二十計算之違約金。
被告應連帶給付原告新台幣參拾柒萬壹仟柒佰伍拾貳元，及自民國八十八年十一月三
日起至清償日止，按週年利率百分之八點八五計算之利息，暨自民國八十八年十一月
三日起至清償日止，逾期在六個月以內者，按上開利率百分之十，超逾六個月部分者
，按上開利率百分之二十計算之違約金。
訴訟費用由被告連帶負擔。
    事    實
甲、原告方面：
一、聲明：如主文第一項、第二項所示。
二、陳述：
（一）被告甲○○於民國八十五年七月三日邀被告乙○○為連帶保證人，向原告借款
      新台幣（下同）一百六十萬元，約定借款清償日為一百零五年七月三日，利息
      按原告基本放款利率加碼週年利率百分之二‧二五計算，隨原告基本放款利率
      變動而調整，自借款日起每屆滿半年調整一次，利息自八十五年七月三日起算
      ，第一次繳息日為八十五年八月三日，嗣後每一個月繳納一次，本金及利息均
      自八十五年八月三日起以每一個月為一期，共分二百四十期平均攤還，每期平
      均攤還金額依年金法計算，其餘本金到期一次清償。被告甲○○於八十五年七
      月三日另邀被告乙○○為連帶保證人，向原告借款四十萬元，約定借款清償日
      為一百零五年七月三日，利息自八十五年七月三日起算第一次繳息日為八十五
      年八月三日，嗣後每一個月為一期繳納一次，利息按原告基本放款利率加碼週
      年利率百分之一‧三五計算，隨原告基本放款利率變動而調整，並同意按照原
      告放款利率加碼標準每屆滿三個月得檢討一次。本金及利息均自八十五年八月
      三日起以每一個月為一期，共分二百四十期平均攤還，每期平均攤還金額依年
      金法計算，其餘本金到期一次清償。上開二筆借款均約定如逾期清償本金，全
      部借款原告得視為到期，凡逾期清償在六個月以內者，按上開利率百分之十，
      超逾六個月者，超逾部分按上開利率百分之二十計付違約金。
（二）被告甲○○就上開二筆借款，僅分別攤還部分本金十六萬七千七百七十八元及
      二萬八千二百四十八元，及清償至八十八年十一月二日之利息外，尚分別積欠
      一百四十三萬二千二百二十二元，及自八十八年十一月三日起至清償日止，按
      週年利率百分之九‧七五計算之利息，暨自八十八年十一月三日起至清償日止
      ，逾期在六個月以內者，按上開利率百分之十，超逾六個月部分，按上開利率
      百分之二十計算之違約金；三十七萬一千七百五十二元，及自八十八年十一月
      三日起至清償日止，按週年利率百分之八‧八五計算之利息，暨自八十八年十
      一月三日起至清償日止，逾期在六個月以內者，按上開利率百分之十，超逾六
      個月部分，按上開利率百分之二十計算之違約金。
三、證據：提出借據二份為證。
乙、被告方面：被告未於最後言詞辯論期日到庭，據其前到庭所為之聲明及陳述：
一、聲明：原告之訴及假執行之聲請均駁回。
二、陳述：
    原告請求之金額中，關於一百六十萬元借款之利息部分，因原告已向政府申請並
    取得勞工貸款，故原告僅可請求按週年利率百分之五‧三計算之利息，並非原告
    請求按週年利率百分之九‧七五計算之利息。
    理      由
一、按當事人得以合意定第一審管轄法院，但以關於由一定法律關係而生之訴訟為限
    ，前項合意，應以文書為之，民事訴訟法第二十四條定有明文。依被告簽具與原
    告之借據之其他約定事項第十二條後段約定，兩造合意以本院為本契約涉訟時之
    第一審管轄法院，是以原告向本院提起本件清償借款之訴，核與首揭規定，尚無
    不合。本件被告經合法通知，未於最後言詞辯論期日到場，核無民事訴訟法第三
    百八十六條所列各款情形，爰依原告之聲請，由其一造辯論而為判決。
二、本件原告起訴主張：被告甲○○於八十五年七月三日邀被告乙○○為連帶保證人
    ，向原告借款一百六十萬元，約定借款清償日為一百零五年七月三日，利息按原
    告基本放款利率加碼週年利率百分之二‧二五計算，並隨原告基本放款利率變動
    而調整。利息自八十五年七月三日起算，第一次繳息日為八十五年八月三日，嗣
    後並每一個月繳納一次，本金及利息均自八十五年八月三日起以每一個月為一期
    ，共分二百四十期平均攤還，每期平均攤還金額依年金法計算，其餘本金到期一
    次清償。被告甲○○於八十五年七月三日另邀被告乙○○為連帶保證人，向原告
    借款四十萬元，約定借款清償日為一百零五年七月三日，利息自八十五年七月三
    日起算第一次繳息日為八十五年八月三日，嗣後並應每一個月為一期繳納一次，
    利息按原告基本放款利率加碼週年利率百分之一‧三五計算，並隨原告基本放款
    利率變動而調整。本金及利息均自八十五年八月三日起以每一個月為一期，共分
    二百四十期平均攤還，每期平均攤還金額依年金法計算，其餘本金到期一次清償
    。上開二筆借款均約定借款人未依約清償本金，全部借款視為到期。被告甲○○
    就上開二筆借款，僅分別攤還部分本金十六萬七千七百七十八元及二萬八千二百
    四十八元，及清償至八十八年十一月二日之利息外，尚分別積欠一百四十三萬二
    千二百二十二元，及自八十八年十一月三日起至清償日止，按週年利率百分之九
    ‧七五計算之利息，暨自八十八年十一月三日起至清償日止，逾期在六個月以內
    者，按上開利率百分之十，超逾六個月部分者，按上開利率百分之二十計算之違
    約金；三十七萬一千七百五十二元，及自八十八年十一月三日起至清償日止，按
    週年利率百分之八‧八五計算之利息，暨自八十八年十一月三日起至清償日止，
    逾期在六個月以內者，按上開利率百分之十，超逾六個月部分者，按上開利率百
    分之二十計算之違約金，因依系爭借款契約及連帶保證契約，訴請被告連帶給付
    上開借款等語。被告對於其曾向原告借貸上開款項均不爭執，惟抗辯關於一百六
    十萬元借款利息部分，因原告已向政府申請取得勞工貸款，原告僅可請求被告給
    付按週年利率百分之五‧三計算之利息等語，資為抗辯。
三、經查，據卷付原告提出之一百六十萬元借據可知，於第三條第三項已約定：「利
    率依貴庫基本放款利率七‧五％加碼年息二‧二五％計算：：：。」另於第五條
    特約條款第三項約定：「本項貸款應由政府補貼之利息，依貸款餘額逐月補貼至
    貸款償還年限屆滿為止，超過年限仍未清償時，本人承諾依約負擔全額利息。又
    如政府不予補貼時，應由借款人全額負擔。」由是可知，關於系爭一百六十萬元
    借款部分，被告甲○○與原告已約定之利息係按原告基本放款利率加碼週年利率
    百分之二‧二五計付，被告雖稱其應依勞工貸款之利率週年利率百分之五‧三計
    算云云，惟由上開借據第五條第三項約定可知，此係因政府補貼故被告僅需繳納
    較低之利息，但如政府不予補貼時，被告仍應依借據第三條第三項約定計付利息
    ，原告主張政府因被告未依約清償本息，故已停止補貼，被告對此亦不爭執，則
    關於系爭一百六十萬元借款部分，被告仍應依系爭借據第三條第三項約定計付利
    息與原告，原告主張依此計算之結果原告關於系爭一百六十萬元借款部分之利率
    應為週年利率百分之九‧七五，被告對此亦不爭執，是原告主張關於系爭一百六
    十萬元借款部分，被告應依週年利率百分之九‧七五計付利息，自應准許。職故
    ，原告主張被告甲○○積欠之借款金額為一百四十三萬二千二百二十二元及自八
    十八年十一月三日起至清償日止，按週年利率百分之九‧七五計算之利息，暨自
    八十八年十一月三日起至清償日止，逾期在六個月以內者，按上開利率百分之十
    ，超逾六個月部分者，按上開利率百分之二十計算之違約金；三十七萬一千七百
    五十二元，及自八十八年十一月三日起至清償日止，按週年利率百分之八‧八五
    計算之利息，暨自八十八年十一月三日起至清償日止，逾期在六個月以內者，按
    上開利率百分之十，超逾六個月部分者，按上開利率百分之二十計算之違約金，
    堪可認定。
四、被告甲○○未依約還款，已如前述，被告甲○○應依系爭借款契約負清償借款之
    責，被告乙○○既為被告甲○○系爭借款之連帶保證人，被告乙○○依其與原告
    間之連帶保證契約，亦應就被告甲○○對原告之上開借款債務負連帶清償之責。
五、綜上所述，原告依系爭借款契約及連帶保證契約，訴請被告連帶給付一百四十三
    萬二千二百二十二元，及三十七萬一千七百五十二元，及如主文第一項、第二項
    所示之利息、違約金，為有理由，應予准許。
六、據上論結，原告之訴為有理由，依民事訴訟法第三百八十五條第一項前段、第八
    十五條第二項，判決如主文。
中      華      民      國    九十二    年       一    月     二十七    日
                                            民事第三庭法      官  黃書苑
右為正本係照原本作成
如對本判決上訴，須於判決送達後廿日內向本院提出上訴狀
中      華      民      國    九十二    年     一     月    二十七     日
                                                      法院書記官  趙淑華


司法院資訊處製作；財團法人民間司法改革基金會備份。
